臺灣高等法院刑事判決　　　　　　　 100年度金上訴字第34號
上　訴　人　臺灣臺北地方法院檢察署檢察官
被　　　告　吳聲享
上列上訴人因被告違反期貨交易法等案件，不服臺灣臺北地方法
院100年度金訴字第4號，中華民國100年4月8日第一審判決（起
訴案號：臺灣臺北地方法院檢察署99年度偵字第5293號、第7084
號、第7085號、第9654號），提起上訴，本院判決如下：
    主  文
上訴駁回。
    事  實
一、吳聲享係新趨勢系統科技有限公司（設於臺北市大安區○○
    ○路○段205號14樓之6，下簡稱：新趨勢公司）負責人，明
    知經營接受特定人委任，對委任人之委託交易資金，就有關
    期貨交易為分析、判斷，並基於該分析、判斷，為委任人執
    行期貨交易之業務，係屬經營期貨經理事業，依法需經主管
    機關即行政院金融監督管理委員會（下簡稱：金管會）許可
    並發給許可證照，始得營業，亦明知新趨勢公司並未取得經
    營期貨經理事業之許可，竟仍基於非法經營期貨經理事業之
    包括犯意，自民國97年間起至98年10月間止，以新趨勢公司
    名義，在日盛證券股份有限公司及國票期貨股份有限公司開
    設期貨交易帳戶，陸續接受蔡孟璇等72名投資人之委任代客
    操作，從事臺灣加權股價指數期貨（下稱：臺股期貨）及臺
    灣加權股價指數選擇權（下稱：臺指選擇權）交易，合計收
    取投資人款項新臺幣（下同）3,060萬元（起訴書將下列林
    錦章被詐欺之100萬元亦算入此部分，而記載吳聲享受73名
    投資人委任代客操作，合計收取3160萬元，係屬誤載，茲更
    正）。
二、吳聲享另明知新趨勢公司並未經營全權委託投資有價證券業
    務，竟意圖為自己不法之所有，基於詐欺之犯意，於98年4
    月9日，指派不知情之該公司業務員林凱慧（另經檢察官為
    不起訴處分）出面遊說林錦章將資金交由新趨勢公司代為操
    作股票交易，致林錦章陷於錯誤，於同年月13日，匯款100
    萬元至新趨勢公司在玉山銀行常春分行設立之帳戶，嗣於98
    年8 月間，林錦章欲取回投資款項，吳聲享卻藉詞拖延，旋
    避不見面，林錦章始知受騙。
三、案經吳聲享自首、被害人林錦章、廖文貴、韓竹安、陳永來
    、陳錫斌等人告訴及法務部調查局臺北市調查處、臺北市政
    府警察局大安分局移送臺灣臺北地方法院檢察署檢察官偵查
    起訴。
    理  由
一、對於起訴書、原審判決所引用之被告以外之人於審判外所為
    陳述之證據能力，檢察官、被告吳聲享於本院準備及審判程
    序皆未予爭執（見本院卷第27頁背面、54頁背面以下），且
    被告於原審準備程序中為有罪陳述，同意以簡式審判程序進
    行審判（見原審卷第29頁背面至30頁），依刑事訴訟法第27
    3條之2規定，簡式審判程序之證據調查不受傳聞法則限制之
    法律效果，原審亦有當庭告知被告此一法律效果，此同意即
    屬同意上開供述證據得作為證據（被告始終未表示欲撤回此
    一同意之意思），本院斟酌該等陳述作成時之情況，並無違
    法取得或證據信用性過低之情形，認為適當，依刑事訴訟法
    第159條之5第1項之規定，該等供述證據應均有證據能力。
二、訊據被告對於前揭事實，坦承不諱，並有證人即偵查中同案
    被告林凱慧、陳冠潔、許儷薰、林素真、蔡真蓉於偵查中之
    供證、告訴人林錦章之指訴、告訴人韓竹安、陳永來、呂寶
    貴、廖文貴之證述、證人游阿昆之證述，暨已出金客戶資料
    表（被告編製）及終止E化專案確認單（證明有蔡孟璇等37
    位投資人已取回全數投資款及獲利）、未出金客戶資料表（
    被告編製）（證明有劉左妹等36位投資人尚未取回全數投資
    款項）、被告編製之資金流向表（資金流入：收取投資款項
    3,160萬元加計借款360萬元，共計3,520萬元；資金流出：
    返還投資款項1,175萬9,487元、紅利251萬6,796元、管銷費
    用733萬6,990元、薪資費用832萬8,910元及資訊費用515萬
    5,000元，共計3,509萬7,183元）、E化專案申購單、告訴人
    林錦章之E化專案委託協議書、資訊申購單、中國信託商業
    銀行匯款申請書、告訴人韓竹安之E化專案申購書、兆豐國
    際商業銀行國內匯款申請書、新光銀行匯款申請書、告訴人
    陳永來之E化專案委託協議書、E化專案申購單、資訊申購單
    、臺灣土地銀行匯款申請書、告訴人廖文貴之華南商業銀行
    、臺灣銀行匯款回條聯、告訴人陳錫斌之資訊申購單、投資
    商品轉換協議書、E化專案申購單、安泰商業銀行匯款委託
    書、玉山銀行存款憑條、被害人陳吳金蓮之大臺北銀行匯款
    申請書、金管會98年12月17日金管證投字第098006821號函
    、金管會證期局98年12月3日證期（券）字第0980064911號
    函、日盛證券股份有限公司、98年12月29日日證字第098301
    51500號函及附件、國票期貨股份有限公司98年12月23日國
    期字第980000110號函文、日盛證券股份有限公司99年2月25
    日日證字第09930024130號函文及附件、臺灣票據交換所98
    年12月22日台票總字第0980010504號函、證人游阿昆提出之
    被告收入明細（證明游阿昆自97年5、6月間起提供資訊服務
    ，共向被告收取600萬元費用之事實）可證。本件事證明確
    ，被告犯行均洵堪認定。
三、核被告所為如事實欄一所示之犯行，係犯期貨交易法第112
    條第5款之未經許可擅自經營期貨經理事業罪。被告所為如
    事實欄二所示之犯行，係犯刑法第339條第1項之詐欺取財罪
    。按刑法上所稱業務之營業犯，係指以反覆同種類之行為為
    目的之社會的活動而言，屬於集合犯之一種，為包括一罪（
    最高法院95年度臺非字第318號判決意旨參照）。查：期貨
    交易法第112條第5款之罪，既係以未經許可擅自「經營」期
    貨經理「事業」，為其犯罪構成要件，自屬上述之營業犯，
    應可認係立法者於制定該犯罪之構成要件時，本就預定有多
    數同種類之行為反覆實行之集合犯。是被告所為如事實欄一
    所示之未經許可擅自經營期貨經理事業罪之行為及被害人縱
    皆屬多數，仍包括論以一罪。被告所犯上開二罪間，犯意各
    別，行為互殊，應分論併罰。另被告就其所犯之未經許可擅
    自經營期貨經理事業罪，於犯罪未經該管公務員發覺前，即
    於98年11月2日至臺灣臺北地方法院檢察署自首，此有該自
    首筆錄在卷可稽（見98年度他字第10197號卷一第1至3頁；
    又依其自首內容所述，未包括其所犯詐欺罪部分）。惟現行
    刑法第62條前段係規定「對於未發覺之罪自首而受裁判者，
    得減輕其刑」，對自首之減輕，採法院裁量主義。考其修法
    目的，係因犯罪者自首之動機不一，對於自首者，依舊法一
    律必減其刑，不僅難於獲致公平，且有使犯罪者恃以犯罪之
    虞。本院審酌被告係在其所經營之新趨勢公司已無資金之情
    形下，至臺灣臺北地方法院檢察署自首，且於一週後，告訴
    人林錦章另於98年11月9日至臺灣臺北地方法院檢察署對被
    告提出詐欺告訴，有筆錄在卷可稽（見98年度他字第11230
    號卷第1至3頁），足見被告本案係在其犯罪即將被發覺無可
    逃避之情況下，始為自首等情，認其本案不宜適用自首之規
    定，予以減刑，於此敘明。
四、原審基於同一事證，認被告之未經許可擅自經營期貨經理事
    業罪及詐欺取財罪，皆罪證明確，適用期貨交易法第112條
    第5款、刑法第11條前段、第339條第1項、刑法施行法第1條
    之1（第1項、第2項前段）規定，審酌被告經營期貨經理事
    業，期間長達1年餘，接受高達72名投資人之委任代客操作
    ，合計收取投資人款項達3,060萬元，復因經營不當，導致
    高達其中35名投資人，尚有1770萬元之款項尚未償還，其所
    為已影響國家對於投資經濟活動秩序之管理，對於該等投資
    人之財產權益復影響甚鉅；另考量被告對於告訴人林錦章所
    施用之詐術，使告訴人林錦章受有100萬元之損害，且迄未
    償還；又被告於偵查、審理期間均坦承犯行，深表悔悟，犯
    後態度尚可，但並未提出具體償還投資人、告訴人損害之計
    劃，並未妥為善後，暨被告之生活狀況、智識程度等一切犯
    罪情狀，就其所犯之罪分別量處有期徒刑1年6月（違反期貨
    交易法）、6月（詐欺取財），並依刑法第51條第5款之規定
    ，定應執行刑有期徒刑1年10月；復說明對被告自首違反期
    貨交易法犯罪，不予減輕之理由。其認事、用法，並無足以
    構成撤銷改判理由之違誤。原審檢察官提起上訴，以被告所
    為嚴重危害社會金融秩序，犯後未與告訴人陳水來、陳錫斌
    、廖文貴、韓竹安等達成和解，顯見被告無悔意，原審量刑
    過輕為由，請求再從重量刑云云。惟按關於刑之量定，係實
    體法上賦予法院得為自由裁量之事項，倘其未有逾越法律所
    規定之範圍，或濫用其權限，即不得任意指摘為違法（最高
    法院75年臺上字第7033號判例意旨參照）。原審量處被告前
    揭有期徒刑並定應執行刑，已說明其審酌之情狀，且檢察官
    上訴理由所稱之情狀，原審皆有斟酌，而觀以被告本案違反
    期貨交易法部分，逾半之被害人已取回全數投資款及獲利之
    事實，則其未與其他被害人達成和解，實係已無資力償還，
    且未平均分配所致，不涉及其有無悔意之認定，原審之量刑
    仍係以被告之罪責為基礎，並無違反比例原則可言。檢察官
    徒以上揭理由指摘原審判決之量刑，尚不足採。檢察官上訴
    核無理由，應予駁回。
據上論斷，應依刑事訴訟法第368條，判決如主文。
本案經檢察官陳昱旗到庭執行職務。
中    華    民    國   100    年    12    月    23    日
                  刑事第七庭    審判長法  官  溫耀源
                                      法  官  朱瑞娟
                                      法  官  王復生
以上正本證明與原本無異。
違反期貨交易法部分，如不服本判決，應於收受送達後10日內向
本院提出上訴書狀，其未敘述上訴之理由者並得於提起上訴後10
日內向本院補提理由書（均須按他造當事人之人數附繕本）「切
勿逕送上級法院」。
詐欺部分，不得上訴。
                                      書記官  陳靜雅
中    華    民    國   100    年    12    月    27    日
附錄：本案論罪科刑法條全文。
期貨交易法第112條：
有下列情事之一者，處7年以下有期徒刑，得併科新臺幣3百萬元
以下罰金：
一、未經許可，擅自經營期貨交易所或期貨交易所業務者。
二、未經許可，擅自經營期貨結算機構者。
三、違反第 56 條第 1 項之規定者。
四、未經許可，擅自經營槓桿交易商者。
五、未經許可，擅自經營期貨信託事業、期貨經理事業、期貨顧
    問事業或其他期貨服務事業者。
六、期貨信託事業違反第 84 條第 1 項規定募集期貨信託基金
    者。
七、違反第 106 條、第 107 條或第 108 條第 1 項之規定者。
刑法第339條：（普通詐欺罪）
意圖為自己或第三人不法之所有，以詐術使人將本人或第三人之
物交付者，處 5 年以下有期徒刑、拘役或科或併科 1 千元以下
罰金。
以前項方法得財產上不法之利益或使第三人得之者，亦同。
前二項之未遂犯罰之。